臺灣臺南地方法院民事判決　　　　　　　 94年度婚字第247號
原　　　告　乙○○
　　　　　　　　　　　之一二號.
被　　　告　甲○○
　　　　　　　　　　　號
前列當事人間請求離婚事件，經本院於民國94年8月16日言詞辯
論終結，判決如下：
    主      文
原告之訴駁回。
訴訟費用由原告負擔。
　　事實及理由
一、原告主張：原告與被告係於民國90年3月15日結婚，婚後夫
    妻感情初尚融洽，同居在台南縣西港鄉後營村後營207之12
    號，不料被告竟於93年5月底自上址離家出走，經原告四處
    尋找未獲，迄今仍不與原告同居，顯係於原告失業後無故離
    家，置家庭生活不顧，夫妻感情蕩然無存。被告惡意遺棄原
    告在繼續狀態中，且兩造亦顯有難以維持婚姻之重大事由，
    爰依民法第1052條第1項第5款、第2項規定，請求判決原告
    與被告離婚，訴訟費用由被告負擔。
二、被告則以：原告於婚後一年多，開始不負擔家計，被告需自
    己賺錢繳房貸、水電費（從被告帳戶扣繳），且原告時常酗
    酒，酒後不但將一到三樓的水電全部打開，讓水電費遽增，
    故意增加被告之負擔，甚且將內及被告所有物品破壞殆盡。
    93年4、5月間，原告酗酒回來後，竟然開瓦斯，意圖引爆，
    瓦斯味道瀰漫，鄰居發現後趕緊報警處理，隨後警車、消防
    車都到場處理。原告會失業也是因為原告酒醉駕車被麻豆分
    局警員路檢酒測超過標準值而遭扣車、扣照一年所致。原告
    猶如一顆不定時炸彈，每每於酗酒即有無法控制之行為，讓
    被告心生恐懼才離開住所，否則被告實無離開自己努力存錢
    購買、辛苦繳房屋貸款的家的可能，被告並非無正當理由不
    與原告同居，原告以此訴請離婚實無理由，並聲明如主文所
    示。
三、得心證之理由：
（一）查原告主張兩造為夫妻，婚姻關係現仍存續中，原約定履
      行同居地點為台南縣西港鄉後營村後營207之12號等情，
      業據提出戶籍謄本一紙為證，復為被告所自認，自堪信為
      真實。
（二）按夫妻之一方以惡意遺棄他方在繼續狀態中者，為構成判
      決離婚之原因，民法第1052條第1項第5款固定有明文。惟
      夫妻互負同居之義務，但有不能同居之正當理由者，不在
      此限，民法第1001條亦規定甚明。又所謂不能同居之正當
      理由，係指按情形要求同居為不合理、或有不堪同居或不
      宜同居之事由而言。本件兩造既為夫妻，本應互負同居義
      務，雖被告自認自93年4、5間起即經常在原告酒後外出不
      歸，待原告酒醒後再回家，至93年9月間因再也無法忍受
      原告之行為，離家迄今未履行同居義務，惟其以婚姻生活
      中履遭受原告酒後鬧事，將家中物品破壞殆盡，最後竟在
      93 年4、5間意圖引爆瓦斯，使被告心生恐懼而離家，主
      張有不能同居之正當事由。是本件應審究者厥為被告前開
      所辯是否得認為係不履行同居之正當事由？被告有無惡意
      遺棄之主觀意圖，經查：
    １、被告主張原告自92年下半年至93年初，經常酒後毀損家
        中傢俱等情，為原告自認在卷，並提出照片28張為證，
        依據被告提出之照片，原告酒後毀損、搗亂之物包括：
        拿鋼釘刺被告之機車輪胎、將被告的衣物保養品從衣櫃
        翻出丟棄在地面、將被告胃藥浸在水池、剪斷電鍋電線
        、毀損房間門喇叭鎖、剪斷電扇電線、剪斷冷氣電線、
        剪斷熱水器電線、拿鐵錘打破桌子玻璃、拿扁鑽將椅子
        打洞、拿刀子將樓梯扶手亂砍三十多處、拿鐵管打破馬
        桶洗臉盆再用水泥把水管堵住，及拿鐵錘打破浴室門框
        、窗戶玻璃、廚房牆壁及車庫橫樑等情，被告此部分之
        主張可信為真正。
    ２、又原告於93年4、5間酒後因情緒不穩定而開瓦斯，此經
        原告自認在卷，此部分之事實亦堪認定。
    ３、查原告在兩造同居期間多次酒後毀損家中物品，毀損情
        形之嚴重，已達不堪居住之程度，招致被告精神上難以
        忍受之痛苦；又原告酒後開啟瓦斯，雖辯稱無意引爆，
        但瓦斯本為危險氣體，逸漏足以生公共危險，此更令被
        告心生畏懼，致生危害於安全，本院斟酌兩造之身分、
        地位等一切情事，認在上開情形下要求被告與原告同居
        為不合理，且本件亦有不堪同居之事由，堪認被告辯稱
        其有不能同居之正當事由應屬可採。綜上所述，本件兩
        造雖為夫妻，惟被告既有不能同居之正當事由，難認被
        告有惡意遺棄之主觀意圖，則原告以被告惡意遺棄在繼
        續狀態中訴請離婚，即無理由，應予駁回。
（三）次按夫妻間有民法第1052條第1項所列各款以外之重大事
      由，而難以維持婚姻者，夫妻之一方固得請求離婚，但如
      其事由應由夫妻之一方負責者，僅他方得請求離婚，民法
      第1052條第2項定有明文。本件原告主張被告於93年5月底
      無故離家迄今，夫妻感情蕩然無存，兩造間顯有難以維持
      婚姻之重大事由云云。惟查，被告固然離家迄今約一年，
      且無意再與原告維持婚姻關係，兩造婚姻已生破綻而難以
      維持，惟被告係因不堪原告酒後毀損家中物品致無法居住
      及原告逸漏瓦斯致生公共危險，心生恐懼而離家，自應認
      係可歸責原告之事由，揆諸前揭法條規定，原告係屬有責
      任之一方，自難許有責之配偶向無責之配偶請求判決離婚
      。從而，本件原告以民法第1052條第2項請求離婚，並無
      理由，不應准許。
四、結論：原告之訴為無理由，依民事訴訟法第78條，判決如主
    文。
中　　華　　民　　國　　94　　年　　8　　月　　30　　日
                  家事法庭      法　官  張麗娟
右正本證明與原本無異。
如對本判決上訴，須於判決送達後二十日內向本院提出上訴狀。
中　　華　　民　　國　　94　　年　　8　　月　　30　　日
                                書記官　王志銘
